臺灣高等法院臺南分院刑事判決　　　　　　　　九十三年度上訴字第五八五號　Ｃ
　　　上　訴　人　臺灣臺南地方法院檢察署檢察官
　　　被　　　告　戊　○　○
　　　指定辯護人　本院公設辯護人　乙　○　○
右上訴人因被告毒品危害防制條例案件，不服中華民國九十三年六月三日臺灣臺南地
方法院年度訴字第三三七號第一審判決（起訴案號：臺灣臺南地方法院檢察署九十三
年度營偵字第二九六號），提起上訴，本院判決如左：
      主      文
上訴駁回。
      理      由
一、公訴意旨略以：被告戊○○基於概括犯意，意圖營利販賣第二級毒品安非他命，
    自民國（下同）八十九年六月間起，在台南縣六甲鄉○○村○○街八九巷五號住
    處等地，以（○六）0000000號市內電話及000000000號行動電
    話，作為聯絡工具，以每小包新台幣（下同）一千元，連續販賣第二級毒品安非
    他命給予丙○○施用。嗣於八十九年九月廿五日，丙○○因施用毒品為警查獲，
    而供出上情。因認被告戊○○涉犯毒品危害防制條例第四條第二項販賣第二級毒
    品罪嫌云云。
二、按犯罪事實，應依證據認定之，無證據不得認定犯罪事實，又不能證明被告犯罪
    應諭知無罪之判決，刑事訴訟法第一百五十四條第二項、第三百零一條第一項，
    分別定有明文。又認定犯罪事實所憑證據，雖不以直接證據為限，間接證據亦包
    括在內；然無論直接或間接證據，其為訴訟上證明，須於一般人均不致有所懷疑
    ，而得確信其為真實者，始得據為有罪認定，倘未達到此一程度，而有合理懷疑
    存在時，事實審法院復已就其心證上理由，予以闡述，敘明其如何無從為有罪確
    信，因而為無罪判決，尚不得任意指為違法（最高法院七十六年台上字第四九八
    六號判例參照）。
三、公訴人認被告戊○○，涉有前開販賣毒品犯行，無非以：證人丙○○證詞、扣案
    安非他命八小包及刑事警察局鑑驗通知書，為其主要論據。然訊據被告戊○○堅
    決否認有販賣安非他命犯行，辯稱：伊沒有販賣安非他命給丙○○，丙○○講的
    話不實在等語。經查：
  (一)按犯毒品危害防制條例第十條各項之罪，供出毒品來源，因而破獲者，得減輕其
    刑，同條例第十七條定有明文，則施用或販賣毒品者，如供出毒品來源，因而破
    獲者，並得邀減刑寬典，為擔保其所為不利於其他共同被告陳述（即毒品來自其
    他被告）之真實性，尤應有足以令人確信其陳述為真實之補強證據，始能據以為
    論罪依據（最高法院八十七年台上字第二五八○號、九十三年台上字第三八○號
    判決參照）。查本件被告戊○○，係於八十九年十月廿一日下午五時許，因吸食
    安非他命為警查獲，並當場查扣安非他命八小包。至證人丙○○則早於八十九年
    九月廿五日，即為警查獲有吸食安非他命犯行，警察再據證人丙○○供述，其毒
    品係向被告戊○○購買等情，而查獲被告。觀諸證人丙○○於警訊自承：我於八
    十九年九月廿五日，至台南縣六甲鄉溪邊釣魚時，形跡可疑，為警盤查，被帶回
    警局偵訊，我供承有施用安非他命習慣，係於八十九年六月間某日，開始吸食安
    非他命，是利用玻璃瓶及吸管，再以打火機燻烤後吸其煙，最後吸食時間，約在
    八十九年九月廿四日深夜，在家吸食的，願意配合警方採尿送驗，我係向戊○○
    購買毒品等語（詳警卷八頁背面）。上開被告戊○○、證人丙○○警訊筆錄製作
    時間，依序為八十九年十月廿一日及八十九年九月廿五日，有各該警訊筆錄在卷
    可稽（詳警卷一、八頁）。且證人丙○○因上揭施用安非他命犯行，經原審以八
    十九年毒聲字第三四四七號裁定送觀察勒戒，亦有該裁定在卷可稽。顯見本件警
    察查獲被告戊○○，係因證人丙○○供述而查獲。故證人丙○○核係供出毒品來
    源者，其所為不利於被告戊○○證詞。依前說明，自應有足以令人確信其陳述為
    真實之補強證據，始能據以為論罪依據，合先陳明。
  (二)本件證人丙○○於警偵訊及原審固供稱：自八十九年六月間起，其即以行動電話
    ，與戊○○聯絡購買安非他命，有時候是向戊○○要的（免費提供），每次買一
    千五百元至二千元不等，行動電話000000000號及市內電話（○六）0
    000000號係戊○○所有，交易地點在戊○○家中，或另約定地點交易，向
    被告戊○○購買次數可能超過五次等語（詳警卷八頁背面、一四三二號偵查卷廿
    六頁背面、原審卷七六至七八頁）。其中證人丙○○於原審供稱：我與被告弟弟
    是同學，與被告並無交集，要找被告，均去被告家找，被告他們家搬很多次，八
    十九年間，我被查獲時，被告家在台南縣七甲，我向被告買安非他命，是在偵訊
    筆錄時間，打筆錄中所記載電話等語（詳原審卷七六至七七頁）。然查：
  (1)證人丙○○係於八十九年九月廿五日，即遭警查獲吸食安非他命，距其自承自八
    十九年六月間，開始向被告戊○○購買安非他命時間，前後不逾四個月，且依證
    人丙○○供述，其最後一次吸食時間，為八十九年九月廿四日深夜，相隔僅有一
    天，則證人丙○○，對於究竟向被告戊○○購買安非他命若干次，及於何時、何
    地購買，應記憶猶新，而能逐一供述購買安非他命大致情形為是。詎證人丙○○
    竟僅能供出，是在偵訊筆錄時間內，打偵訊筆錄中所記載電話，而證人丙○○在
    偵訊筆錄內，對購買情節如何，卻未有任何交待，則證人丙○○指訴，其有向被
    告戊○○購買安非他命，即難令人採信。縱使認證人丙○○對其先前購買情形，
    已因時間經過，而不復記憶，然至少對最後一次，即八十九年九月廿四日，該次
    購買情形如何，應能稍加說明，其購買確切時間及地點，但證人丙○○卻僅能約
    略證述，毒品係向被告戊○○購買，而對購買情節卻未為任何說明，顯見證人丙○○證述，其安非他命係向被告戊○○購買等情，顯尚不足以令人確信為真。
  (2)再者，依證人丙○○證稱，市內電話（○六）0000000號為戊○○所有，
    有時交易地點為戊○○家中，而八十九年間，我被查獲時，當時被告家在七甲云
    云。由此可知，市內電話（○六）0000000號裝機地址，應在被告戊○○
    家中，而被告戊○○於八十九年八月廿四日，則已遷入台南縣六甲鄉七甲村七甲
    八九巷五號，有被告戊○○口卡紀錄表在卷可佐（詳警卷十六頁）。由此觀之，
    市內電話（○六）0000000號裝機地址，應在台南縣六甲鄉七甲村七甲八
    九巷五號。然本件經原審向中華電信股份有限公司函查結果，市內電話（○六）
    0000000號原係「謝平和」所申請，其裝機地址則為台南縣六甲鄉○○街
    八七號，且於八十三年三月十八日更名為被告戊○○所有，並移機至台南縣六甲
    鄉中社村林鳳營二四○號之二九。嗣於八十九年四月廿五日，再次移機至台南縣
    六甲鄉○○路二四○號，有該公司臺灣南區電信分公司六甲服務中心九十三年五
    月四日六服93字第9334200001號函附資料附卷可查（詳原審卷六一至六七頁）。
    由此可知，市內電話（○六）0000000號，雖為被告戊○○所有。然自八
    十九年六月以後，該市內電話莊機地址，係在台南縣六甲鄉○○路二四○號，並
    非台南縣六甲鄉七甲村七甲八九巷五號。以此觀之，足見證人丙○○上開證詞，
    與事實不符。
  (三)本件被告戊○○及證人丙○○被查獲經過：
  (1)依證人丙○○於警訊先供稱，我係於八十九年九月廿五日，至台南縣六甲鄉溪邊
    釣魚時，因形跡可疑，為警盤查，被帶回警局偵訊云云（詳警卷八頁背面）。嗣
    於原審時丙○○又供稱，因我與戊○○去吃羊肉，所以被跟監，才被抓等語（詳
    原審卷七七頁）。是證人丙○○就其被查獲經過，先後供述不一，其證述被告戊○○販賣安非他命，自令人生疑。何況證人丙○○於原審供稱，警察跟我說，他
    們注意戊○○很久，在警局時，警察拿出戊○○資料來，我認為被告已被查獲，
    我認為警察係在套我的話，所以才和盤託出云云（詳原審卷七八頁）。以此推論
    ，證人丙○○為警查獲後，係警方主動提出被告戊○○口卡，供證人丙○○指認
    ，證人丙○○係依警方提示戊○○口卡片，進而臆測警方，要其指認被告戊○○
    販賣安非他命供其吸食，因而指證被告戊○○販賣安非他命給伊。顯見證人丙○○指證過程，存有瑕疵。依此，自無法令人確信證人丙○○指證內容係屬真實。
  (2)本件查獲警員甲○○於本院上訴審證稱：我們知道丙○○有向戊○○購買毒品，
    丙○○部分早有線報；我們在詹華宗山上農地工寮，先抓到戊○○及丁○○、詹
    華宗三人，再去找丙○○來驗尿；我們有聽到風聲，知道戊○○有在販毒，我是
    抓到戊○○後，才去找丙○○的等語。然經辯護人向警員甲○○詢以：依筆錄時
    間，丙○○筆錄製作在前，被告筆錄製作在後，時間相差很久？警員甲○○則改
    稱：時間已經很久，我忘記那個先抓到；我們會去曾文水庫後山那邊，可能是過
    去巡邏，發現到丙○○騎乘機車出來，形跡可疑，我們帶他去警局作筆錄，丙○○說是向「阿美」購買毒品，丙○○有說一個外號，我們後來拿戊○○口卡給丙○○指認，我們並沒有刻意找丙○○，我們是去那邊巡邏，剛好預見的，會攔下
    丙○○，是因已經晚上十點多，丙○○他還獨自一人騎乘機車，所以我們懷疑他
    ，之前沒有跟監丙○○等語（詳本院上訴卷(二)八二至八五頁）。則警員甲○○就
    查獲被告戊○○及證人丙○○先後順序，供詞反覆不一。起先是很篤定證稱，先
    抓到被告戊○○，再抓證人丙○○。嗣經辯護人向警員甲○○提示二人筆錄製作
    時間後，警員甲○○始又改稱，時間已久，伊忘記了等語。另就查獲證人丙○○
    情節，警員甲○○所供，亦係前後矛盾。先是證稱，係有線報，才查獲丙○○吸
    食安非他命事證。但其後警員甲○○又不經意地供稱，係因丙○○形跡可疑，才
    查獲丙○○吸食毒品，並沒有跟監等情。由警員甲○○供詞觀之，更足以證明，
    證人丙○○指證內容真實性，至有可疑。再者，依警員甲○○於本院上訴審供稱
    ，證人丙○○係主動供出「阿美」即係戊○○販賣毒品云云。然觀諸證人丙○○
    於警訊筆錄，其並未提及任何有關販賣安非他命者，其外號為「阿美」，或其他
    有關外號字眼，且警員甲○○自承，證人丙○○所說的外號是女的，所以我們拿
    戊○○口卡給丙○○指認等語（詳本院卷八四頁）。由此益證，證人丙○○指證
    被告戊○○過程存有瑕疵。故證人丙○○指證被告戊○○販毒，在在無法令人確
    信其指證內容為真實。
  (四)末查，被告戊○○經警查獲時，經扣得八包白色結晶物，雖該八包白色結晶物，
    經刑事警察局以呈色試驗法，檢驗結果，均呈第二級毒品甲基安非他命陽性反應
    ，再以氣相層析質譜分析法或核磁共振分析法檢驗結果，亦均檢出第二級毒品甲
    基安非他命成分，有該局八十九年十一月廿四日刑鑑字第一六九九八三號鑑驗通
    知書在卷可稽（詳一四三二號偵查卷六十頁）。然被告戊○○於警訊時，即供承
    扣案八包安非他命，係其與案外人丁○○共同吸食所持有，且案外人丁○○亦自
    承，該八包安非他命係其與戊○○共同吸食而持有等語（詳警卷二、四頁背面）
    。是扣案八包白色結晶物，雖均屬第二級毒品安非他命，然該八包安非他命，既
    為被告戊○○與丁○○，為施用目的而共同持有。則扣案八包安非他命，即與公
    訴人指訴係被告戊○○販賣第二級毒品犯行無涉。且證人丙○○於原審亦證稱，
    被告戊○○賣給伊安非他命，伊均已施用完畢。即證人丙○○並未指證，扣案八
    包安非他命，係屬被告戊○○欲販賣給伊而持有，則扣按八包安非他命，自不足
    作為證人丙○○指證被告戊○○涉犯本件販賣毒品犯行之佐證。此外，並無其他
    積極證據，足資證明扣案八包安非他命，係被告戊○○為供其販賣而持有。則扣
    案八包安非他命，自無法作為佐證證人丙○○指證被告戊○○販毒之補強證據。
四、綜上各情，本件證人丙○○於偵查中及原審時，所為不利於被告證言，並無其他
    證據作為補強證據，以證明被告戊○○有販賣第二級毒品安非他命犯行。則公訴
    人認被告戊○○涉有販賣第二級毒品安非他命犯行，即屬不能證明。依前說明，
    自應為被告無罪諭知，以免冤抑。
五、原判決以被告犯罪，尚屬不能證明，因而諭知被告無罪。本院經核，原判決認事
    用法，均無違誤。檢察官上訴意旨以：(一)證人丙○○指證被告戊○○涉嫌販毒，
    供述始終如一，證詞顯屬可信云云。然依前論述，就證人丙○○指證被告戊○○
    涉嫌販毒，指述過程存有瑕疵，且指證向被告購買毒品情節過於簡略，其證詞可
    信性，自令人生疑，而難採信為真。又依現有證據，本院既無法確信被告有販賣
    毒品犯行，則自難僅憑證人丙○○唯一指證，即遽認被告戊○○有販賣毒品犯行
    。(二)又公訴人認證人丙○○並未因供出被告販毒而獲得減刑，益證丙○○證詞可
    信云云。然依毒品危害防治條例第廿條第一項規定，施用毒品者，應先送觀察勒
    戒，立法目的在於，藉由施以勒戒戒治等具有強制治療性質保安處分，希收徹底
    戒絕毒品效果。本件證人丙○○既有施用毒品行為，依毒品危害防治條例第廿條
    第一項規定，自應送觀察勒戒，藉以觀察戒除施用毒品惡習，而非施以刑罰。公
    訴人以證人丙○○係經法院裁定觀察勒戒，並未獲得減刑云云，即據此認證人丙○○證詞足以憑信，公訴人對法令顯有誤解。(三)又公訴人認被告戊○○所有（○
    六）0000000號市內電話及000000000號行動電話，早於被告戊○○另外涉販賣第二級毒品安非他命案件（即本院九十二年重上更(三)字第三五一
    號案件），即作為聯絡工具，原審對此不利於被告戊○○證據，何以不採，未敘
    明理由云云。惟上開二支電話，業經監聽單位稱：主偵人陳建智執行監聽中，並
    未發現有毒品交易情事等語，亦難作為不利被告戊○○證據等語，業經本院九十
    二年重上更(三)字第三五一號刑事判決理由一(四)說明甚詳，有本院九十二年重上更
    (三)字第三五一號刑事判決正本在卷可憑（詳本院卷(一)四八頁）。故公訴人認上開
    二支電話號碼，早經法院認定為被告戊○○販毒聯絡工具云云，亦有誤會。且證
    人丙○○指證（○六）0000000號市內電話，為被告戊○○家用電話，依
    上所述，亦與事實有違，自難認證人丙○○指證內容，符合真實。此外，復無其
    他旁證足資佐證證人丙○○指證內容為真，自不得僅憑上開二支電話號碼，客戶
    名稱為被告戊○○，即遽為被告不利之認定。檢察官上訴意旨，依上論述，為無
    理由，應予駁回。
據上論斷，應依刑事訴訟法第三百六十八條，判決如主文。
本案經檢察官楊治宇到庭執行職務。
中    華    民    國      九十三      年      十一      月    廿五      日
                                  臺灣高等法院臺南分院刑事第六庭
                                      審判長法官  蔡    崇    義
                                法官  吳    永    宋
                                            法官  董    武    全
右正本證明與原本無異。
檢察官如不服本判決，應於判決送達後十日內向本院提出上訴書。
                                      法院書記官  黃    全    忠
中    華    民    國      九十三      年      十一      月    廿五      日
